臺灣臺北地方法院刑事判決　　　　　　　96年度訴字第1312號
公　訴　人　臺灣臺北地方法院檢察署檢察官
被　　　告　乙○○
　　　　　　　　　　2樓
　　　　　　甲○○
　　　　　　丙○○
上列被告因妨害電腦使用罪案件，經檢察官提起公訴（96年度偵
偵字第1055號、96年度偵字第9291號），本院判決如下：
    主  文
本件公訴不受理。
    理  由
一、本件公訴意旨略以：
（一）同案被告丁○○自民國95年3 月間某日起即向大陸地區網
      友購買，或逕自設在大陸地區某駭客網站以下載之方式，
      取得「彩虹」、「黑洞」等具有遠端遙控、螢幕擷取、鍵
      盤側錄等功能，含有木馬程式【英文名為Trojan horse，
      原出自西元前9 、8 世紀之古希臘荷馬史詩，描述西元前
      12世紀希臘國王攻打特洛伊城，因久攻10年不下，遂造一
      大型木馬於馬腹內暗藏軍士後退去；嗣特洛伊人將木馬引
      入城內，隱身馬腹內之軍士即乘機離開馬腹，自城內與仍
      在城外之古希臘軍隊應合破城，又稱為木馬屠城。此處借
      該史詩暗喻，其概念似遠端管理程式，係指電腦在無預警
      之情形下遭植入安裝木馬程式或稱後門程式，屬惡意程式
      之一種，通常有隱蔽、自動啟動、欺騙、自我恢復、破壞
      、傳輸資料等特徵，通常透過偽裝、電子郵件或直接嵌在
      網頁之超文件標示語言MTML、XM L中，吸引用戶下載執行
      或安裝，製作木馬程式之人，得利用已遭植入木馬程式之
      電腦伺機予以直接連線，或在已遭植入木馬程式之電腦內
      透過背景連線，並在已遭植入木馬程式之電腦內執行程式
      指令、刪除、變更、取得已遭植入木馬程式之電腦的文件
      或操作畫面，甚至透過網路連線以遠端搖控方式，控制已
      遭植入木馬程式之電腦，其目的多以蒐集已遭植入木馬程
      式電腦之使用人不欲洩漏於外或應隱藏、非以明碼方式呈
      現之資訊，例如連線密碼、信用卡號碼等，或將前揭應秘
      密之資訊集中儲存在電腦硬碟特定資料夾中，再伺機至本
      機存取，或將已遭植入木馬程式之電腦充作連線中繼電腦
      《又稱為跳板電腦、僵屍電腦》進行下一欲連線電腦之連
      線工具等；木馬程式之功能可包含隱匿控制端之IP位址、
      遠端遙控、截錄封包、記錄鍵盤輸入資料、傳遞資訊、提
      供封包轉送達到跳板功能…等）功能之電腦程式後，以「
      OLLYDB G」電腦程式編輯器對前揭木馬程式進行編譯，在
      語言程序列中添加「JS」語言列，並添加垃圾代碼將原本
      程式之起始點代碼變更（此類動作稱『花指令』，此處指
      垃圾代碼添加器，係一種特殊的電腦程式開發工具，通常
      用做對商業軟體的逆向工程保護、反破解保護和反盜版保
      護，此種電腦程式保護技術也通常被稱作『代碼模糊』功
      用。花指令添加器或垃圾代碼添加器將二進位制代碼轉換
      成非常難以分析，或與程式原始碼面目全非但功能絲毫沒
      有變化的新二進位制代碼，意即原有的程式功能和邏輯不
      變，但變換他種表現形式。目的在完全隱藏程式原始碼中
      具體執行細節或程式架構。倘對於已執行花指令之程式進
      行反組譯或還原工程時，其二進位制之機械碼即呈現亂碼
      或無意義之訊息，而達到保護程式原始碼及機械碼之雙重
      目的），並以具有加殼、脫殼（加殼之意思類似「加密」
      ，屬於一種變形演算法，例如：某電腦程式的1 段程式碼
      是Go to School: aaa.加密後可能會變成as^$*xasasoi%d
      ji1 ，如此編譯軟體就無法解析內部程式，但是電腦卻可
      以判定出來，縱使加密也必須照電腦的邏輯來寫；而所謂
      脫殼就是將加殼的程式利用還原的方法，把加密後的內容
      還原，援上開例子而言，若加密後看到的是as^$*xasasoi
      %dji1 ，使用脫殼器之後，即可將內容反組譯回Go to Sc
      hool:aaa. ，此方法即是脫殼。基本上有加殼程式存在，
      相對而言，即會有脫殼程式誕生，是亦有專門脫各種殼的
      程式被製作出來。而所謂脫殼或報殼，通常是針對防毒軟
      體來闡述，若某工具程式或者木馬程式遭人以加殼程式《
      加殼器》包裝，則防毒軟體有時會根據此點來判定是危險
      檔案予以分析掃瞄，畢竟安全的程式根本不必加密或加殼
      ，會加殼大多都有危險，除非程式設計師為了不讓其設計
      的程式碼被分析，也可能會有加殼的動作。前以述及，『
      加殼』之目的通常在於壓縮或保護程式不被動態追蹤或靜
      態反組譯。經對原程式進行加殼後，雖仍為執行檔，然添
      加的殼指令，已修改原程式執行檔之程式結構，會先於程
      式運作。使用者於執行時實際上是執行外殼程式，外殼程
      式負責在記憶體把原程式解壓縮後運行，是加殼程式會比
      原程式之程式碼提前獲得控制權，並且不會影響原程式之
      運作）功能之「SPU 」、「hk684 」、「UPXFIX」、「UP
      XSHE LL 」、「ELOCK 」、「Fpack 」、「ASPACK」、「
      ACPRODECT 」等電腦程式重複執行加殼、脫殼動作後，以
      此方式修改「彩虹」、「黑洞」木馬程式之電腦語言程序
      列或代碼，使市面上販售之防毒軟體無法比對其程式碼特
      徵偵測、刪除或隔離「彩虹」、「黑洞」等木馬程式（因
      不論市面上何種防毒軟體，對於防治病毒都必定有「掃毒
      」及「解毒」之步驟，「掃毒」意即將電腦中若干有害之
      惡意程式，如病毒、蠕蟲、木馬等程式之程式特徵加以特
      定後，再以刪除或隔離使不能執行之方式進行「解毒」；
      而為了將惡意程式特徵予以特定，防毒軟體製作廠商通常
      會混合採用「（廣譜）特徵碼」、「啟發式掃瞄」、「行
      為監測」、「虛擬機器法」等技術。其中，所謂「特徵碼
      」技術係指防毒軟體的設計人員通過對病毒樣本的研究，
      找出病毒中對具代表性的語言程序代碼後，將該代碼輸入
      病毒資料庫，當防毒軟體對於電腦程式進行掃瞄時，如發
      現電腦程式的代碼符合病毒資料庫中之代碼時，即判定該
      電腦程式為惡意程式；而所謂「啟發式掃瞄」技術係指當
      防毒軟體懷疑某程式係惡意程式時，會對目標程序進行反
      組譯，並解析其中特定之語言程序指令序列，分析該指令
      之運作動機及目的，如該程式指令運作之動機或目的與惡
      意程式之行為特徵相符，則據以判斷為惡意程式；所謂「
      行為監測」技術，則著眼於不管惡意程式如何偽裝，通常
      都還是會進行與一般程式不同的動作，例如：呼叫固定的
      API 函數式，或盜用中斷向量表中的INT13H，防毒軟體僅
      須監控各個程序是否有異常動作，即可發現已知或未知之
      惡意程式；而所謂「虛擬機器法」技術係指讓要檢查的程
      式在虛擬環境《Virtual Machine 》中運行，並進行分析
      ，縱然該程式已經加密，或已變更代碼，在進行運作時，
      還是會解密還原成原本的代碼，此時輔以特徵碼技術，即
      可比對出該惡意程式。惟並非所有防毒軟體均全數採用前
      揭諸技術，因此經加脫殼或執行花指令添加器後之惡意程
      式，因語言程序列或代碼均已代換或變更與源程式不同，
      此時「（廣譜）特徵碼」、「啟發式掃瞄」等技術，即無
      法正確辨認惡意程式，即可達到規避防毒軟體偵測之目的
      】，而製作專供犯刑法第36章之罪之電腦程式。
（二）嗣同案被告丁○○將前揭木馬程式，以花指令添加器及加
      殼、脫殼等工具程式軟體，連同具有程式結合功能之工具
      程式將已改造過之木馬程式連同一般.doc 或.exe 或.scr
      予以結合（又稱綑綁）成單一電腦程式後（此處指將兩個
      可執行之電腦程式結合成乙個，經點選執行該程式後，兩
      個程式均會進入執行程序，可以此方式欺騙電腦使用者執
      行經隱匿之惡意程式），以每傳送更新版本檔案收費新臺
      幣（下同）數千元不等之價格，陸續出售予被告乙○○。
      而被告乙○○、甲○○明知不得無故取得、刪除他人電腦
      之電磁記錄，或輸入他人之帳號、密碼，竟自95年4 月起
      ，共謀以前揭自同案被告丁○○處所取得之專供犯刑法第
      36章之罪之電腦程式對外牟利。
（三）被告乙○○先將前揭程式轉交被告甲○○後，再由被告甲○○在網際網路各不同網站之留言版上，以電子郵件及Wi
      nd ow Live Messenger帳號、雅虎奇摩即時通帳號（分別
      由臺灣微軟股份有限公司及雅虎資訊國際股份有限公司《
      下稱雅虎公司》分別提供之線上即時通訊服務，申請人經
      以電子郵件帳號註冊後，可在即時通訊軟體建立聯絡人清
      單，嗣後連接網際網路時，如清單成員亦於連線狀態，可
      隨時與清單中之聯絡人進行文字或影像通訊、檔案傳輸等
      ）：ooshineroo@yahoo.com.tw 、sky_sky_911@yahoo.co
      m.tw、sky_sky_911@hotmail.com 、checker_911@yahoo.
      com .tw 、checker_911@hotmail.com 等，刊登「專業網
      路徵信服務諮詢」、「帳（號）密（碼）破解服務」、「
      是否有解不開的心結？懷疑另一半劈腿卻無證據？破解各
      種信箱＆網站密碼遠端觀看對方視訊＋螢幕」、「中文遠
      端監控主程式＋24H 鍵盤側錄器+ 監看對方主機屏幕＋自
      動抓屏幕機、資料綑綁器（可結合綑綁夾帶在遊戲程式、
      文件資料、圖檔照片、影像電影、音樂MP3） ＋服務端防
      殺木馬程式＋硬碟文件管理器＋程式進城管理器＋強迫看
      視訊程式＋攻擊破壞對方主機＋遠端開關機＋遠端強制傳
      圖、影片、文字、音樂＋控制對方鍵盤滑鼠＋監控盜密（
      任何帳號、網站）」等文字。如有客戶與被告甲○○聯繫
      ，並向被告乙○○、甲○○兩人表示欲植入木馬程式之對
      象後，即由被告甲○○收取3,000 元之代價後，進行植入
      木馬程式之分工；若客戶表示願購買前揭程式，則由被告
      乙○○以10,000元到30,000元不等之代價，到府交付軟體
      並實際教學。嗣後被告丙○○亦明知不得無故取得、刪除
      他人電腦之電磁記錄，或輸入他人之帳號、密碼，竟於95
      年10月初，在網路上瀏覽到前揭訊息，即因欲得知前女友
      戊○○與其分手之理由，即以MSN 帳號：checker_911@ho
      t mail.com及ooshine roo@yahoo.com.tw與被告甲○○聯
      絡，並提供戊○○向臺灣微軟股份有限公司申請之電子郵
      件帳號：tin814@hotmail.com。被告乙○○、甲○○兩人
      於取得戊○○之電子郵件信箱後，即由被告乙○○指示被
      告甲○○於同年月初，在被告甲○○位於臺北市○○街住
      處，使用其所有之電腦，將前揭木馬程式以結合（綑綁）
      軟體，與副檔名為「.doc 」 之檔案結合後，寄送至戊○○之電子郵件信箱。經戊○○在臺北市○○區○○路二段
      住處，將前揭副檔名為「.doc 」 收受郵件下載至個人電
      腦硬碟後，因不知該程式與木馬程式結合，並以為該程式
      內含重要資訊而加以執行開啟，以此方式啟動被告甲○○
      所寄發之木馬程式並載入電腦程式予以執行，並進一步無
      故變更戊○○所有個人電腦內作業系統之電磁記錄，使戊○○之個人電腦於下一次重新開機後，仍能將上述木馬程
      式載入啟動區常駐在作業系統，致生損害於戊○○；被告
      甲○○即利用該木馬程式，以遠端遙控之方式，將戊○○
      個人電腦內之文字檔案（含帳號、密碼記錄）、照片等電
      磁記錄透過網路連線複製至被告甲○○個人使用之電腦內
      ，而無故取得戊○○之電磁記錄，此亦致生損害於戊○○
      。被告甲○○於取得戊○○前述之電磁記錄後，即將前揭
      電磁記錄燒錄至光碟方式予以儲存，透過快遞公司不知情
      之快遞人員送至被告丙○○住處，並收取3,000 元之對價
      。嗣於同年月11日，被告乙○○親至被告丙○○位於臺北
      縣新店市之住處，將木馬程式、花指令及加殼、脫殼、結
      合程式（綑綁機軟體）等交付被告丙○○，並教導被告丙○○使用，被告丙○○則再支付30,000元給被告乙○○，
      被告甲○○則自其中朋分10,000元充作報酬。被告丙○○
      於習得該木馬程式之使用方式後，即利用被告乙○○、甲○○先前植入戊○○個人電腦內之木馬程式進行遠端遙控
      ，將戊○○電腦內之照片檔案全數刪除，致生損害於戊○○。另被告乙○○、丙○○於取得戊○○之雅虎奇摩網站
      （http://tw.yahoo. com/ ，係由雅虎公司提供之網站服
      務，內含入口網站、搜尋、拍賣、交友、部落格、相簿、
      廣告等多重服務）會員帳號：tin814kimo及密碼後，即分
      別於附表所示之時間、地點，以電腦連接網際網路後，未
      經戊○○之同意或授權，在雅虎奇摩網站會員登錄頁面無
      故輸入戊○○之帳號密碼，而登入雅虎公司帳號管理伺服
      器，因認被告乙○○、甲○○、丙○○3 人共同涉犯刑法
      第358 條無故輸入他人帳號密碼罪。
二、按告訴乃論之罪，告訴人於第一審辯論終結前，得撤回其告
    訴；又告訴經撤回者，法院應諭知不受理之判決，並得不經
    言詞辯論為之，刑事訴訟法第238條第1項、第303條第3款及
    第307條，分別定有明文。
三、經查，本件被告乙○○、甲○○、丙○○前揭所涉妨害電腦
    使用罪案件，經檢察官提起公訴，認上開被告3 人就被害人
    戊○○部分，共同涉犯刑法第358 條之無故輸入他人帳號密
    碼罪及同法第359 條無故取得、變更、刪除他人電磁記錄罪
    ，但依同法第362 條之規定，可知上開兩罪均須告訴乃論。
    茲據告訴人戊○○於本院96年11月23日審理期日與被告乙○○、甲○○、丙○○均達成和解，並當庭表明撤回本件對上
    開被告3 人之告訴，且提出撤回告訴狀附卷可佐（見本院卷
    宗第33頁反面、第35頁）。爰依上開法律規定及說明，爰不
    經言詞辯論，就被害人戊○○部分，逕為諭知不受理之判決
    。
四、據上論斷，應依刑事訴訟法第303條第3款、第307條，判決
    如主文。
中　　華　　民　　國　　96　　年　　12　　月　　10　　日
　　　　　　　　　刑事第二庭  審判長法  官  劉煌基
                                    法  官  賴淑美
                                    法　官　葉力旗
以上正本證明與原本無異
如不服本判決應於送達後10日內向本院提出上訴狀
　　　　　　　　　　　　　　      　書記官　林碧華
中　　華　　民　　國　　96　　年　　12　　月　　10　　日
附表：
┌───┬──────┬──────────────┐
│被  告│日期及時間  │       地  點               │
├───┼──────┼──────────────┤
│丙○○│95年10月14日│臺北縣新店光明街246號2樓    │
│      │10時24分22秒│                            │
├───┼──────┼──────────────┤
│      │95年10月14日│同上                        │
│      │10時24分45秒│                            │
├───┼──────┼──────────────┤
│      │95年10月14日│同上                        │
│      │10時24分54秒│                            │
├───┼──────┼──────────────┤
│      │95年10月14日│同上                        │
│      │10時25分56秒│                            │
├───┼──────┼──────────────┤
│      │95年10月14日│同上                        │
│      │10時30分54秒│                            │
├───┼──────┼──────────────┤
│乙○○│95年10月19日│臺北市○○區○○路二段325號 │
│      │22時11分56秒│三軍總醫院                  │
├───┼──────┼──────────────┤
│      │95年10月19日│同上                        │
│      │22時33分01秒│                            │
├───┼──────┼──────────────┤
│      │95年10月19日│同上                        │
│      │22時36分51秒│                            │
└───┴──────┴──────────────┘
